---
title: "Datos Cualitativos"
author: "Eric"
date: "10/9/2019"
output: html_document
---

# Tablas de frecuencias

```{r Frecuencias}
dados = sample(1:6, size = 100, replace = T)

table(dados) # Absolutas
prop.table(table(dados)) # Relativas
cumsum(table(dados)) # Absolutas acumuladas
cumsum(prop.table(table(dados))) # Relativas acumuladas
```

# Medidas de centralización

Media aritmética $\overline x = \frac{\sum_{i=1}^{n}x_i}{n} = \frac{\sum_{j=1}^{k}n_j X_i}{n} = \sum_{j=1}^{k}\mathit{f}_jX_j$

Mediana

Moda
```{r Centralización}
dados = sort(dados) # Se ordena en orden ascendente

media = sum(dados)/length(dados)
media_auto = mean(dados)

mediana = dados[length(dados)/2] + dados[length(dados)/2 + 1] / 2 # Al ser n par, se calcula así. De ser par, simplemente se toma el valor central
# Suponiendo dados[-100] -> dados(length) = 99
mediana2 = as.numeric((dados[-100])[ceiling(length(dados)/2)])
mediana_auto = median(dados)

moda = as.numeric(which(table(dados) == max(table(dados))))
```

## Tipos de medias

```{r}
x = c(1, 4, 2, 3, 8, 6, 5) # Datos
n = length(x)
```

### Aritmética

$$\bar{x} = \frac{1}{n} \sum_{i=1}^n x_i$$

```{r Media_aritmetica}
sum(x)/n
```

### Aritmética ponderada

$$\bar{x}_w = \frac{\sum_{i=1}^n w_i \cdot x_i}{\sum_{i=1}^n w_i}$$

```{r}
w = c(3, 1, 4, 2, 1, 5, 3) # Pesos
w1 = c(1, 1, 1, 1, 1, 1, 1)
sum(x*w)/sum(w) # Media aritmética ponderada

sum(x*w1)/sum(w1) # La media aritmética ponderada se convierte en media aritmética si los pesos son todos iguales a entre si
```

### Media geométrica

$$\bar{x}_g = \left( \prod_{i=1}^n x_i\right)^{1/n}$$

```{r}
prod(x)^(1/n) #Media geométrica
prod(x^(1/n))
```

### Media armónica

$$\bar{x}_a = \frac{n}{\sum_{i=1}^n \frac{1}{x_i}}$$

```{r}
n/sum(1/x)
```

# Medidas de posición

## Cuantiles

Hay cuantiles con nombres propios:

$Primer\ cuartil \mathit{Q}_{0.25}$
$Segundo\ cuartil \mathit{Q}_{0.5}$
$Tercer\ cuartil \mathit{Q}_{0.75}$

El segundo cuartil o cuantil $\mathit{Q_{0.5}}$ es también la mediana

Los deciles son los cuantiles $\mathit{Q}_p$ con p múltiplo de 0.1
Los percentiles son los cuantiles $\mathit{Q}_p$ con p múltiplo de 0.01

```{r}
set.seed(260798)
dado = sample(1:4, size = 50, replace = T)
set.seed(NULL)

n = length(dado)
dado = sort(dado)
dado

df.dado = data.frame(Cara = 1:4,
                     Fr.abs = as.vector(table(dado)),
                     Fr.rel = as.vector(prop.table(table(dado))),
                     Fr.acu = as.vector(cumsum(table(dado))),
                     Fr.racu = as.vector(cumsum(prop.table(table(dado)))))
df.dado

cuantil0.3 = df.dado$Cara[which(df.dado$Fr.racu >= 0.3)][1]
cuantil0.5 = df.dado$Cara[which(df.dado$Fr.racu >= 0.5)][1]
cuantil0.6 = df.dado$Cara[which(df.dado$Fr.racu >= 0.6)][1]
cuantil0.9 = df.dado$Cara[which(df.dado$Fr.racu >= 0.9)][1]

cuantil0.7 = dado[length(dado)*0.70]

quantile(x = dado, p = 0.7) # El argumento type por defecto es 7, pero hay 9 tipos de cuantiles disponibles con esta funcion
```

# Medidas de dispersión

## Rango o recorrido

Distancia entre el valor máximo y el mínimo de las observaciones

```{r}
rango = max(df.dado$Cara) - min(df.dado$Cara)
range(dado) # Devuelve los valores mínimo y máximo
diff(range(dado)) # Devuelve la diferencia entre el valor máximo y el mínimo (el rango o recorrido)
```

## Rango intercuartílico

Diferencia entre el tercer y primer cuartil

```{r}
Rango_intercuartilico = quantile(x = dado, p = 0.75) - quantile(x = dado, p = 0.25)
IQR(x = dado) # Devuelve el rango intercuartílico. El argumento type por defecto es 7
```

## Varianza (poblacional)

$$s^2 = \frac{\sum_{j=1}^n (x_j - \bar{x})^2}{n}$$

```{r}
s2 = sum((dado-mean(dado))^2)/n
var(x)*(length(dado)-1)/length(dado) # Devuelve la varianza poblacional
```

## Desviación típica (poblacional)

Raíz cuadrada positiva de la varianza $\sqrt{s^2}$

```{r}
s = sqrt(s2)
sd(dado)*sqrt((length(dado)-1)/length(dado))
```


## Varianza muestral

Corrección de la varianza

$$\tilde{s}^2 = \frac{n}{n-1}s^2 = \frac{\sum_{j=1}^n (x_j - \bar{x})^2}{n-1}$$

```{r}
sm2 = n/(n-1) * s2
sm2 = sum((dado-mean(dado))^2)/(n-1)
var(dado) # Devuelve la varianza muestral
```

## Desviación típica muestral

Raíz cuadrada positiva de la varianza muestral $\sqrt{\tilde{s}^2}$

```{r}
sm = sqrt(sm2)
sd(dado) # Devuelve la desviación típica muestral
```

## Propiedades de la varianza

La varianza $s^2 \ge 0$ pues es una suma de cuadrados.

Para que $s^2 = 0 \Longrightarrow x_j - \bar{x} = 0\ \forall j=1,...,n$ por tanto, si $s^2 = 0$, todos los valores son iguales.

La varianza también se puede expresar como $s^2 = \frac{\sum_{i=1}^{n} x_i^2}{n} - \bar{x}^2$

$$s^2 = \frac{\sum_{i=1}^n (x_i-\bar{x})^2}{n} \\ n \cdot s^2 = \sum_{i=1}^n(x_i-\bar{x})^2 = \sum_{i=1}^n (x_i^2 - 2x_i \cdot \bar{x} + \bar{x}^2) \\ n \cdot s^2 = \sum_{i=1}^n x_i^2 - 2 \sum_{i=1}^n x_i \cdot \bar{x} + \sum_{i=1}^n \bar{x}^2 \\ n \cdot s^2 = \sum_{i=1}^n x_i^2 -2\bar{x}(\sum_{i=1}^n x_i) + n \bar{x}^2 \\ n \cdot s^2 = \sum_{i=1}^n x_i^2 - 2\bar{x} \cdot n \bar{x} + n \bar{x}^2 = \sum_{i=1}^n x_i^2 - 2n \bar{x}^2 + n \bar{x}^2 \\ n \cdot s^2 = \sum_{i=1}^n x_i^2 - n \bar{x}^2 \Rightarrow s^2 = \frac{\sum_{i=1}^n x_i}{n} - \bar{x}^2$$

# Función Summary y agregación de datos cuantitativos por factor

```{r}
DF = iris
```


## Función by

```{r}
by(DF[,c(1,3)], DF$Species, FUN = summary, na.rm=T)
```

## Función aggregate

```{r}
aggregate(cbind(Sepal.Length,Petal.Length)~Species,
          data=DF, FUN = summary, na.rm = T)
```

# Diagramas de caja

```{r}
boxplot(dados, main = "Diagrama de caja de los dados")
boxplot(c(dados, 10), main = "Diagrama de caja de los dados") # el punto que sale se llama outlier. Se representa de esa forma porque es superior a (1.5IQR + Q0.75)
# Boxplot acepta los parámetros de la función plot

boxplot(iris, col = c("cyan")) # Boxplot puede representar todo un dataframe, pero se recomienda tratar los datos antes para que el plot sea más legible o incluso útil
boxplot(Sepal.Length~Species, data = iris, col = c("cyan")) # Boxplot de datos numéricos en función de un factor
boxplot(Sepal.Length~Species, data = iris, col = c("cyan"), notch = T) # Notch indica si se hará una muesca en la caja a la altuda de la mediana
medias = aggregate(Sepal.Length~Species, data = iris, FUN = mean)
points(medias, col = "red", pch = 20)

str(boxplot(Sepal.Length~Species, data = iris)) # Nos devuelve los datos usados para realizar la representación
boxplot(Sepal.Length~Species, data = iris)$out
boxplot(Sepal.Length~Species, data = iris)$stats # Nos devuelve los datos usados para realizar la representación
boxplot(iris, horizontal = T) # Boxplot en horizontal
```

