---
output:
  html_document: default
  pdf_document: default
---


$$\left(\dfrac{\alpha}{\beta}\right)$$
$\sum_{i=0}^{n}\ \prod_{i=0}^{n}$
$$\sum_{i=0}^{n}\ \prod_{i=0}^{n}$$
$\vdots$

# Matrices

$\begin{matrix} a_1 & a_2 & a_3 \\ b_1 & b_2 & b_3 \\ c_1 & c_2 & c_3 \end{matrix}$
$\begin{pmatrix} a_1 & a_2 & a_3 \\ b_1 & b_2 & b_3 \\ c_1 & c_2 & c_3 \end{pmatrix}$
$\begin{bmatrix} a_1 & a_2 & a_3 \\ b_1 & b_2 & b_3 \\ c_1 & c_2 & c_3 \end{bmatrix}$
$\begin{vmatrix} a_1 & a_2 & a_3 \\ b_1 & b_2 & b_3 \\ c_1 & c_2 & c_3 \end{vmatrix}$
$\begin{Bmatrix} a_1 & a_2 & a_3 \\ b_1 & b_2 & b_3 \\ c_1 & c_2 & c_3 \end{Bmatrix}$
$\begin{Vmatrix} a_1 & a_2 & a_3 \\ b_1 & b_2 & b_3 \\ c_1 & c_2 & c_3 \end{Vmatrix}$

$$\begin{matrix} a_1 & a_2 & a_3 \\ b_1 & b_2 & b_3 \\ c_1 & c_2 & c_3 \end{matrix}$$
$$\begin{pmatrix} a_1 & a_2 & a_3 \\ b_1 & b_2 & b_3 \\ c_1 & c_2 & c_3 \end{pmatrix}$$
$$\begin{bmatrix} a_1 & a_2 & a_3 \\ b_1 & b_2 & b_3 \\ c_1 & c_2 & c_3 \end{bmatrix}$$
$$\begin{vmatrix} a_1 & a_2 & a_3 \\ b_1 & b_2 & b_3 \\ c_1 & c_2 & c_3 \end{vmatrix}$$
$$\begin{Bmatrix} a_1 & a_2 & a_3 \\ b_1 & b_2 & b_3 \\ c_1 & c_2 & c_3 \end{Bmatrix}$$
$$\begin{Vmatrix} a_1 & a_2 & a_3 \\ b_1 & b_2 & b_3 \\ c_1 & c_2 & c_3 \end{Vmatrix}$$

# Sistemas de ecuaciones

$$f(x)=\left\{\begin{array}{ll} x+3 & \text{si } x\le 0 \\ x-3 & \text{si } x>0 \end{array}\right.$$

# Chunks en bloque
## Python
```{python python.reticulate=FALSE}
print("Hello world in python from this chunk")
```

## R
```{r}
print("Hello world with R from this other chunk")
```

### Parametros
```{r parametros, echo=TRUE, results="hold"}
#echo TRUE/FALSE indica si el codigo va a aparecer
#eval TRUE/FALSE indica si se ejecuta el codigo
#message TRUE/FALSE indica si se muestran los mensajes que el lenguaje produce
#warning TRUE/FALSE indica si se muestran las advertencias que el lenguaje produce
#comment NA evita que aparezcan los ## que no son los comentarios
#results="hide" no muestra los resultados
#results="markup" muestra los resultados linea a linea encabezados con ## cada linea
#results="asis" muestra los resultados como texto sin formato
#results="hold" muestra todos los resultados al final de todo el bloque de codigo
x=1:5
x=1:5
x
print(x)
```

# Chunks en linea
Para hacer un chunck en linea hay que usar \` \` en vez de \`\`\`\ \`\`\` y poner el lenguaje sin la llave. Por ejemplo: $\sqrt[3]{8}=$ `r 8^(1/3)` y es muy facil
Voy a poner las primeras cifras del numero pi: $\pi$ empieza por: `r pi`

Podemos usar variables de un chunk en otro, por ejemplo x sigue valiendo `r x`