---
title: "Untitled"
author: "Eric"
date: "7/9/2019"
output:
  html_document: default
  pdf_document: default
  word_document: default
---

# Estadística descriptiva con datos cualitativos

## Función table

La función table crea una tabla de frecuencias absolutas del vector o factor dado
La función sample crea una muestra aleatoria de los datos proporcionados
```{r table}
x = sample(1:5, size = 12, replace = TRUE) # 1:5 son los posibles datos (numeros del 1 al 5), size es el número de muestras que toma, replace indica si se pueden repetir las muestras
table(x)

si_no = sample(c("si", "no"), size = 12, replace = TRUE)
table(si_no)
```

Se puede acceder a los elementos de la tabla por el indice de la columna o por el nombre de la misma

```{r table2}
table(x)[4]
table(x)["4"] # Si devuelve NA es porque no aparece el valor que se busca en la muestra
table(x)["5"]
```


## Función prop.table

La función prop.table crea la tabla de frecuencias relativas **de la tabla de frecuencias absolutas** dada

```{r prop_table}
prop.table(table(x))
prop.table(table(si_no))
```

## Tablas de frecuencia bidimensionales

La función table permite crear tablas de frecuencias de más de una dimensión

```{r}
Genero = sample(c("H", "M"), size = length(si_no), replace = TRUE)
table(si_no, Genero)
```

En las tablas de frecuencia bidimensionales se pueden crear 3 tablas de frecuencias relativas distintas

```{r}
prop.table(table(si_no, Genero)) # Frecuencia relativa global (respecto al total de la tabla)
prop.table(table(si_no, Genero), margin = 1) # Frecuencia relativa marginal (respecto al total de la fila)
prop.table(table(si_no, Genero), margin = 2) # Frecuencia relativa marginal (respecto al total de la columna)
```

gmodels es una librería que, entre otras cosas, permite generar dichas tablas y mostrarlas en una sola

```{r}
library(gmodels)
CrossTable(Genero, si_no, prop.chisq = TRUE)
```


## Tabla de frecuencia multidimensional

```{r}
lugar = sample(c("Alicante", "Valencia", "Barcelona", "Madrid", "Girona"), size = length(si_no), replace = TRUE)
tabla <- table(si_no, Genero, lugar)
prop.table(table(si_no, Genero, lugar)) # La tabla de frecuencias relativas es preferible hacerla de esta forma
prop.table(table(si_no, Genero, lugar), margin = 1)
prop.table(table(si_no, Genero, lugar), margin = 2)
prop.table(table(si_no, Genero, lugar), margin = 3)
prop.table(table(si_no, Genero, lugar), margin = c(1,2))
prop.table(table(si_no, Genero, lugar), margin = c(1,3))
prop.table(table(si_no, Genero, lugar), margin = c(2,3))

ftable(Genero, si_no, lugar) # flat table o tabla plana (no divide la tabla en x tablas bidimensionales)
```

## Permutación de variables

```{r}
aperm(tabla, perm = c("Genero", "lugar", "si_no"))
```

## Función kable

```{r}
library(kableExtra)
kable(tabla) # Muestra las frecuencias en filas
```

